【裁判字號】    97,簡上,195
【裁判日期】    970829
【裁判案由】    傷害
【裁判全文】
臺灣士林地方法院刑事判決            97年度簡上字第195 號
上  訴  人  臺灣士林地方法院檢察署檢察官
被      告  甲○○
上列上訴人因傷害案件，不服本院士林簡易庭於中華民國97年5
月30日所為97年度士簡字第217 號第一審刑事簡易判決（聲請簡
易判決處刑案號：臺灣士林地方法院檢察署96年度偵字第15062
號），提起上訴，本院管轄第二審之合議庭判決如下：
    主  文
上訴駁回。
    事  實
一、甲○○於民國96年2 月8 日晚間10時30分許，在臺北市士林
    區芝山捷運站旁，因細故與乙○○發生爭執，迨乙○○出手
    毆打甲○○後，甲○○竟基於傷害之犯意，反擊乙○○而與
    之互毆，並致乙○○受有上唇撕裂傷（約5 公分）、右腳踝
    外側擦傷（約2X3 公分）等之傷害。
二、案經乙○○訴由臺灣板橋地方法院檢察署呈請臺灣高等法院
    檢察署檢察長核轉臺灣士林地方法院檢察署檢察官偵查後，
    聲請以簡易判決處刑。
    理  由
一、按被告以外之人於審判外之言詞或書面陳述，除法律有規定
    者外，不得作為證據；又被告以外之人於審判外之陳述，雖
    不符合同法第159 條之1 至第159 條之4 之規定，但經當事
    人於審判程序同意作為證據，法院審酌該言詞陳述或書面陳
    述作成時之情況，認為適當者，亦得為證據。當事人、代理
    人或辯護人於法院調查證據時，知有第159 條第1 項不得為
    證據之情形，而未於言詞辯論終結前聲明異議者，視為有前
    項之同意，刑事訴訟法第159 條第1 項及第159 條之5 分別
    定有明文。查本判決下列所引用之各該被告以外之人於審判
    外之陳述（含書面陳述，如診斷證明書），雖屬傳聞證據，
    惟當事人迄至言詞辯論終結前均未就證據能力之有無聲明異
    議，本院審酌此等證據資料製作時之情況，尚無違法不當及
    證明力明顯過低之瑕疵，亦認為以之作為證據應屬適當，故
    揆諸前開規定，爰逕依刑事訴訟法第159 條之5 規定，認前
    揭證據資料均例外有證據能力，合先敘明。
二、訊據被告甲○○雖矢口否認有何傷害犯行，辯稱：是告訴人
    乙○○先動手，伊僅出手防衛抵擋，不知告訴人上唇撕裂傷
    從何而來云云，惟查：
（一）被告於事實欄所載時間、地點，因細故與告訴人發生爭執
      ，告訴人先出手毆打被告，被告遭攻擊後雖自原地受迫退
      讓，但仍有出手毆打告訴人之事實，業據被告於本院審理
      時自承明確（見本院上訴審卷第28頁），其於偵查中尚自
      承因告訴人先出手攻擊，其用手抵擋後，便反擊與之互毆
      ，並毆打告訴人上半身等情（見臺灣板橋地方法院檢察署
      96年度他字第5892號偵查卷第6-7 頁），核與告訴人指訴
      之情相符，且證人林韋祺證稱：在事實欄所示時間、地點
      看到被告毆打告訴人，但係告訴人先動手，其2 人打了10
      來分鐘，中間雖經旁人拉開，又繼續互毆等語甚明（見同
      上偵查卷第7-8 頁），足認被告確曾於事實欄所載時間、
      地點，因告訴人先出手攻擊，在以手抵擋後，隨而反擊告
      訴人並與之互毆之事實明確。
（二）告訴人因遭被告毆打，受有前揭上唇撕裂傷及右腳踝外側
      擦傷等傷害之情，已經告訴人指訴明確，且證人林韋祺亦
      證述看到告訴人與被告互毆後，嘴角流血等語（見同前偵
      查卷第8 頁），參以被告自承確有毆打告訴人上半身部位
      等語甚明，而告訴人於96年2 月8 日甫與被告互毆完畢後
      ，到醫院急診處就診，也經醫師診斷出受有上唇撕裂傷及
      、右腳踝外側擦傷等傷害，有行政院國軍退除役官兵輔導
      委員會臺北榮民總醫院出具之診斷證明書存卷為憑（見臺
      灣板橋地方法院檢察署96年度他字第5160號偵查卷第8 頁
      ），更足徵告訴人所受上開傷害與被告毆打犯行間有時間
      上之密切關連，兩者間有因果關係無疑，被告辯稱不知告
      訴人傷從何來，藉以否認其毆打與傷害結果間之因果關係
      ，並不足採。
（三）被告雖以其出手乃正當防衛云云置辯，然按正當防衛必須
      對於現在不法之侵害始得為之，侵害業已過去，即無正當
      防衛可言。至彼此互毆，又必以一方初無傷人之行為，因
      排除對方不法之侵害而加以還擊，始得以正當防衛論。故
      侵害已過去後之報復行為，與無從分別何方為不法侵害之
      互毆行為，均不得主張正當防衛。又衡之一般社會經驗法
      則，互毆係屬多數動作構成單純一罪而互為攻擊之傷害行
      為，縱令一方先行出手，而還擊一方在客觀上苟非單純僅
      對於現在不法之侵害為必要排除之反擊行為，因其本即有
      傷害之犯意存在，則對其互為攻擊之還手反擊行為，自無
      主張防衛權之餘地（最高法院30年上字第1040號判例、97
      年臺上字第1718號、94年臺上字第571 號判決意旨參照）
      。經查：被告遭告訴人攻擊後，雖先徒手抵擋，但隨反擊
      告訴人與之互毆，已如前述，參以證人林韋祺前開證述提
      及彼曾將被告與告訴人拉開後，又繼續互毆，當足認被告
      出手毆傷告訴人絕非單純對現在不法侵害而為推擋的必要
      排除之舉，被告正當防衛辯詞，顯與事實不符，難以採信
      。
（四）綜上，本件事證明確，被告犯行堪以認定，應依法論科。
二、核被告所為，係犯刑法第277 條第1 項之傷害罪。原審認被
    告犯有上開傷害罪，引據刑法第277 條第1 項、第41條第1
    項前段，刑法施行法第1 條之1 等規定，量處被告拘役40日
    ，並諭知易科罰金之折算標準，並以被告犯罪時間在96 年4
    月24日以前，其所犯之罪符合中華民國九十六年罪犯減刑條
    例有關減刑之規定，原審併依該條例第2 條第1 項第3款 之
    規定減其刑期二分之一為拘役20日，並諭知易科罰金之折算
    標準。經核原審上開認事用法，均無違誤，量刑亦屬妥適。
    至檢察官循告訴人請求而上訴意旨以：被告故意傷害告訴人
    乙○○身體，致告訴人留下無法消弭之後遺症及傷害，被告
    犯後毫無悔意，原審僅判處被告應執行拘役40日，量刑顯屬
    太輕云云，惟按法官於有罪判決中，究應如何量處罪刑，自
    得依據個案情節，參諸刑法第57條所定各款犯罪情狀之規定
    ，於該法定刑度範圍內，基於合義務性之裁量，量處被告罪
    刑，而量刑之裁量權，乃憲法所保障法官獨立審判之核心，
    如非有裁量逾越或裁量濫用之明顯違法情事，自不得擅加指
    摘其違法或不當，即使上級審對下級審裁量權之審查，亦應
    同此標準，此不僅在保障法官不受任何制度外之不當干涉，
    更保障法官不受制度內的異質干涉，方符憲法第80條所宣示
    獨立審判之真義（最高法院72年度臺上字第6696號判例參照
    ）。本件本院審酌被告前未曾因犯罪受法院判罪處刑，有臺
    灣高等法院被告全國前案紀錄表存卷可按，素行良好，其乃
    先遭告訴人攻擊後，才出手反擊與之互毆，雖造成告訴人受
    有前開傷害之傷勢，但事發後隔日被告即於兩人共事之公司
    同事面前向告訴人公開道歉，並表相互和解之意，此同經被
    告與告訴人陳明在卷，甚且被告亦因告訴人毆打而受傷，衣
    服破損，有證人林韋祺於偵查中證述可佐，但被告並未對告
    訴人傷害、毀損犯行提出告訴，顯見被告犯罪後非無悔意等
    一切情狀，認原審量處之刑，尚難認有何明顯裁量逾越或濫
    用之違法情事，自應予維持，是上訴意旨指摘原判決量刑過
    輕而為上訴，尚屬無據，應予駁回。
據上論斷，應依刑事訴訟法第455 條之1 第1 項、第3 項、第36
8 條，判決如主文。
本案經檢察官游儒倡到庭執行職務。
中    華    民    國    97    年    8    月    29     日
                  刑事第三庭審判長法  官  杜惠錦
                                  法  官  陳美彤
                                  法  官  梁哲瑋
不得上訴
以上正本證明與原本無異
                                  書記官  陳玉瓊
中    華    民    國    97    年    8     月    29    日
附錄本案論罪科刑法條全文
刑法第277條第1項：
傷害人之身體或健康者，處3年以下有期徒刑、拘役或1,000元以
下罰金。


司法院資訊處製作；財團法人民間司法改革基金會備份。
